【裁判字號】    89,訴,3754
【裁判日期】    891219
【裁判案由】    返還價金
【裁判全文】
臺灣臺北地方法院民事判決  八十九年度訴字第三七五四號
    原      告  甲○○
    訴訟代理人  藺超群律師
    被      告  乙○○  住台北市○○○路○段十二號一樓
右當事人間請求返還價金事件，本院判決如左：
    主    文
被告應給付原告新台幣佰肆拾萬零陸仟柒佰肆拾元，及自民國八十九年十月二十六
日起至清償日止，按年息百分之五計算之利息。
訴訟費用由被告負擔。
本判決於原告以新台幣壹佰壹拾肆萬元為被告供擔保後，得假執行。
    事    實
甲、原告方面：
  一聲明：除假執行供擔保金額外，如主文第一項所示。
  二陳述：
    (一)被告於民國八十九年二月十八日出售黃金條塊三百塊予原告，價金共計新台幣
      （下同）四百三十五萬一千八百元（每塊一萬四千五百零六元），原告已付訖
      價金。詎被告所交付之黃金條塊中，除其中十塊為真品外，其餘均為贗品，依
      法被告自應負瑕疵擔保責任。
    (二)原告於發現被告所交付之黃金條塊為贗品後，即向被告為解除贗品部分買賣契
      約之意思表示，被告自應依民法二百五十九條規定，將所受領贗品部分之價金
      返還原告。該二百九十塊黃金條塊之價金合計為四百二十萬六千七百四十元（
      0000000－00000×10＝0000000）， 被告除已返還原告八十萬元，餘款迄未返
      還，爰依法請求被告返還餘款三百四十萬六千七百四十元。
    (三)縱認贗品部分之買賣契約尚未解除，原告亦得依民法第三百五十九、三百六十
      條規定，請求減少價金及請求不履行之損害賠償。
  三證據：提出台灣台北地方法院檢察署八十九年度偵字第七八六九號不起訴處分書
          。
乙、被告方面：
  一聲明：
    (一)原告之訴駁回。
    (二)訴訟費用由原告負擔。
  二陳述：系爭金塊係由二名年籍不詳之義大利籍男子透過被告介紹，與原告訂定買
          賣契約。被告在系爭交易中僅擔任仲介角色，欲賺取佣金，並非出賣人，
          自無須負瑕疵擔保之責。原告曾就此交易對被告提出詐欺告訴，業獲檢察
          官作成確定不起訴處分。
  三證據：提出台灣高等法院檢察署八十九年度議字第二七一六號處分書。
丙、本院依職權調閱台灣台北地方法院檢察署八十九年度偵字第七八六九號詐欺案卷
    。
    理    由
一原告起訴主張：被告於八十九年二月十八日售予其之三百塊金塊中，有二百九十塊
  為贗品，顯有瑕疵，原告已解除該部分之買賣契約，被告自應依民法第二百五十九
  條之規定將該部分之價金四百二十萬六千七百四十元返還予原告，被告已返還其中
  八十萬元，爰起訴請求被告返還餘款三百四十萬六千七百四十元等語。被告對為買
  賣標的物之三百塊黃金條塊中有二百九十塊為贗品一事並不爭執，惟辯稱伊並非系
  爭買賣之出賣人，自無須負瑕疵擔保責任等語置辯。
二經查，系爭黃金條塊買賣之交易經過，業經二造於台灣台北地方法院檢察署八十九
  年度偵字第七八六九號詐欺案件偵查程序中陳述綦詳。被告於警訊中已自承係向年
  籍不詳之外籍男子買受系爭金塊再轉售原告以賺取利潤（見八十九年三月十日偵訊
  筆錄，前開偵查案卷第九頁），在偵查中亦坦認並未告知原告其並非出賣人，而僅
  是介紹人，欲賺取佣金（見八十九年五月三十日訊問筆錄，前開偵查案卷第三十四
  頁），足證被告於系爭交易中係以出賣人身分與原告訂定買賣契約，是其辯稱二名
  年籍不詳之外籍男子方為出賣人云云，要無可採。
三按物之出賣人，對於買受人應擔保其物依第三百七十三條之規定危險移轉於買受人
  時，無滅失或減少其價值之瑕疵，亦無滅失或減少其通常效用或契約預定效用之瑕
  疵；買賣因物有瑕疵，而出賣人依前五條之規定，應負擔保之責者，買受人得解除
  其契約，或請求減少其價金。但依情形，解除契約顯失公平者，買受人僅得請求減
  少價金，民法第三百五十四條第一項、第三百五十九條分別定有明文。
四原告所買受之三百塊黃金條塊中，有二百九十塊為贗品，自屬具有減少其價值之嚴
  重瑕疵，原告據此解除該部分之買賣契約，於法並無不合。而該部分之買賣契約既
  經解除，被告自應依據民法第二百五十九條第一項第一款規定，將所受領之價金四
  百二十萬六千七百四十元返還原告，被告已返還其中之八十萬元，則原告請求被告
  返還餘款三百四十萬六千七百四十元（0000000－000000＝0000000），並給付自起
  訴狀繕本送達翌日即八十九年十月二十六日起至清償日止之法定遲延利息，為有理
  由，應予准許。
五原告陳明願供擔保，聲請宣告假執行，核無不合，爰酌定相當擔保金額准許之。
據上論結，原告之訴為有理由，依民事訴訟法第七十八條、第三百九十條第二項，判
決如主文。
中      華      民      國    八十九    年      十二    月      十九    日
                                            民事第二庭法      官  陳婷玉
右為正本係照原本作成
如對本判決上訴，須於判決送達後廿日內向本院提出上訴狀
中      華      民      國    八十九    年      十二    月     十九     日
                                                      法院書記官  王  儀


司法院資訊處製作；財團法人民間司法改革基金會備份。
